最  高  行  政  法  院  判  決
109年度年上字第184號
上  訴  人  楊維光等96人（詳附表）
共      同
訴訟代理人  鄭志政  律師
被 上訴 人  銓敘部                                  
代  表  人  周志宏              
訴訟代理人  邱德明              
            陳貞君（兼送達代收人） 
上列當事人間公務人員退休資遣撫卹法事件，上訴人對於中華民
國109年5月28日臺北高等行政法院108年度年訴字第370號判決，
提起上訴，本院判決如下：
　　主  文
上訴駁回。
上訴審訴訟費用由上訴人負擔。
　　理  由
一、本件被上訴人之代表人已於民國109年9月1日變更為周志宏
    ，茲經其具狀聲明承受訴訟，核無不合，應予准許。
二、上訴人係退休公務人員，前經被上訴人依廢止前之公務人員
    退休法核定退休，嗣立法院制定公務人員退休資遣撫卹法（
    下稱新法），並於107年7月1日施行。其後，被上訴人依新
    法第34條、第36條、第37條及第39條規定，重新審定上訴人
    每月退休所得，並分別以原判決附表所示函文及該函文所檢
    附之「退休（職）所得重新計算附表」（下合稱原處分）重
    新審定上訴人自107年7月1日起之每月退休所得。上訴人不
    服，分別提起復審，經原判決附表所示之復審決定駁回。上
    訴人仍不服，提起行政訴訟，求為判決復審決定及原處分均
    撤銷。經原判決駁回，上訴人遂提起本件上訴。
三、上訴人起訴主張及被上訴人在原審答辯及聲明，均引用原判
    決所載。
四、原判決駁回上訴人在原審之訴，其理由略以：
㈠、按憲法第80條規定、司法院釋字第185號解釋、第405號解釋
    理由書，法官應依據法律獨立審判，然該法律是否有違憲爭
    議，法官則應受司法院解釋之拘束。
㈡、本件上訴人並不爭執被上訴人以原處分重新計算之內容，乃
    依照新法第34條、第36條、第37條、第39條等規定辦理，原
    處分既無違反前開規定之情，上訴人仍主張原處分有違法或
    不當之瑕疵，即無足採。又上訴人主要爭執被上訴人作成原
    處分所適用各該規定，有違憲事由者，在上訴人起訴後，業
    經司法院於108年8月23日以釋字第782號解釋（下稱釋字第7
    82號解釋），認為新法「第7條第2項規定無涉法律不溯及既
    往原則及工作權之保障，亦未牴觸比例原則，與憲法保障人
    民財產權之意旨尚無違背。同法第4條第6款、第39條第2項
    規定，與憲法保障服公職權、生存權之意旨尚無違背。同法
    第4條第4款、第5款、第18條第2款、第3款、第36條、第37
    條、第38條及第39條第1項規定，無涉法律不溯及既往原則
    ，與信賴保護原則、比例原則尚無違背。」上訴人之指摘，
    經核在釋字第782號解釋理由書中，均有予以審查並說明認
    定符合憲法意旨之理由，依前揭規定及說明，行政法院即應
    受拘束，且參據釋字第782號解釋意旨，業可認定原處分並
    無違反憲法誠信原則、法安定性原則、權力分立及制衡原則
    、衡平原則之瑕疵，故亦無就上訴人指摘再行論述之必要。
    至上訴人另主張新法違反平等原則而違憲者，無非係以政府
    並未對其他不同行業之人予以一併改革，惟此乃涉及各類人
    員工作性質、權利義務關係不同，立法者考量當今之社會經
    濟情勢，對各職業別人員採取不同之立法決定，難認有何違
    反平等原則之情事。
㈢、綜上所述，上訴人就原處分係依據新法計算所得之金額乙節
    並不爭執，至其主張被上訴人據以作成原處分之新法相關規
    定違憲，司法院亦已作成釋字第782號解釋，認定新法第34
    條、第36條、第37條及第39條等規定，並未違反法律不溯及
    既往原則、信賴保護原則、比例原則及憲法保障之服公職權
    、生存權、財產權，且該解釋亦未認定上述規定有違反憲法
    平等原則、誠信原則、法安定性原則、權力分立及制衡原則
    、衡平原則之瑕疵，而為合憲之解釋，揆諸司法院釋字第18
    5號解釋及第405號解釋理由書意旨，行政法院自應受其拘束
    ，則被上訴人依新法之規定對上訴人作成原處分，即無違誤
    ，復審決定予以維持，亦無不合。上訴人訴請撤銷復審決定
    及原處分，為無理由，應予駁回等詞，資為其論據。
五、本院查：
㈠、憲法第78條規定：「司法院解釋憲法，並有統一解釋法律及
    命令之權。」第173條規定：「憲法之解釋，由司法院為之
    。」第171條第2項規定：「法律與憲法有無牴觸發生疑義時
    ，由司法院解釋之。」第79條第2項規定：「司法院設大法
    官若干人，掌理本憲法第78條規定事項……」是解釋法律牴觸
    憲法而宣告其為無效，乃專屬司法院大法官之職掌。司法院
    依上開規定所為之解釋，有拘束全國各機關及人民之效力，
    各機關處理有關事項，應依解釋意旨為之，違背解釋之判例
    ，當然失其效力，亦經司法院釋字第185號解釋宣示在案。
    上開解釋所稱之全國各機關，當然包含法院在內。次以法官
    依據法律獨立審判，憲法第80條定有明文，故依法公布施行
    之法律，法官應以其為審判之依據，不得認定法律為違憲而
    逕行拒絕適用；又該法律如經司法院作成解釋宣告未違憲，
    依前段之說明，法院亦自應受其拘束，於審理個案時，依解
    釋意旨為之；且於該解釋作成後，如無因憲法或相關法律有
    所修正，或相關社會情事已有重大變更，而有重行認定與判
    斷之必要，並聲請經司法院再作成變更或補充之解釋，應不
    許法院或其他任何人民或機關持歧異之見解不予遵守。
㈡、經查，上訴人係退休公務人員，於107年7月1日前分別經被上
    訴人核定退休生效。嗣因新法於106年8月9日經總統令公布
    並訂自107年7月1日施行，被上訴人爰以原處分，按上訴人
    年資、退休等級，重新審定上訴人退休所得，為原判決依法
    確定之事實。依上訴人於原審起訴時對於原處分所為事實之
    認定及係適用新法之結果本身均不爭執，所爭執者僅係據以
    作成原處分之新法是否違反信賴保護原則、不溯及既往原則
    、比例原則及平等原則、制度性保障意旨及公務人員退休給
    與是否具遞延工資性質，而有違憲之問題。然原審業已論明
    ，司法院於108年8月23日作成釋字第782號解釋，認「新法
    第7條第2項規定無涉法律不溯及既往原則及工作權之保障，
    亦未牴觸比例原則，與憲法保障人民財產權之意旨尚無違背
    。同法第4條第6款、第39條第2項規定，與憲法保障服公職
    權、生存權之意旨尚無違背。同法第4條第4款、第5款、第1
    8條第2款、第3款、第36條、第37條、第38條及第39條第1項
    規定，無涉法律不溯及既往原則，與信賴保護原則、比例原
    則尚無違背」，並說明認定符合憲法意旨之理由，依憲法第
    80條規定及司法院釋字第185號解釋意旨，原審自應受其拘
    束，適用大法官認為合憲之法律作為審判之依據，原判決乃
    認被上訴人依據新法作成原處分，並無違反憲法誠信原則、
    法安定性原則、權力分立及制衡原則、衡平原則及平等原則
    等語綦詳。依前揭之說明，原審以上訴人之訴無理由，予以
    駁回，於法並無不合。
㈢、上訴意旨主張原處分於新法107年7月1日生效前即已作成，屬
    無效處分云云。按釋字第782號解釋已指明：退休人員經審
    定後之月退休金，係建構於繼續性法律關係(理由書第86段)
    ，而新法第37條第5項明文規定：「本法公布施行前退休生
    效者，應按本法公布施行時之待遇標準，依前4項規定重新
    計算每月退休所得……」被上訴人依此規定作成原處分，係就
    新法施行後之每月退休所得重新計算。經查，被上訴人於原
    處分已載明其規制內容係依107年7月1日施行之新法，重新
    計算審定上訴人自107年7月1日起之每月退休所得，其效力
    係自107年7月1日新法施行起同時發生之事實，顯未有上訴
    人所指無效情事。又依釋字第782號解釋理由書第56-61段及
    第70-82段之說明，尚難謂新法有侵害憲法所定服公職權之
    制度性保障、違反財產權保障及層級化財產權保障之虞；同
    號解釋理由書第68-69段說明「退撫給與」為恩給制之給付
    ，非屬遞延工資之給付；同號解釋理由書第70-77段、第83-
    116段說明新法不違反法律不溯及既往原則、信賴保護原則
    、比例原則；同號解釋理由書第126段闡明：「按等者等之
    ，不等者不等之，為憲法平等原則之基本意涵。是如對相同
    事物為差別待遇而無正當理由，或對於不同事物未為合理之
    差別待遇，均屬違反平等原則。又法規範是否符合平等原則
    之要求，其判斷應取決於該法規範所以為差別待遇之目的是
    否合憲，其所採取之分類與規範目的之達成間，是否存有一
    定程度之關聯性而定（本院釋字第593號、第682號、第694
    號、第701號、第760號及第764號解釋參照）。」即新法合
    憲且無違反平等原則。基此，公務人員退撫給與案之法律是
    否違憲之爭議，已有定論。上訴意旨主張釋字第782號解釋
    理由書有諸多不合法律規定及違反經驗法則之情事，原審予
    以適用，有判決不適用法規或適用不當之違背法令，更有判
    決不備理由及理由矛盾之云云，乃一己之法律見解，為不可
    採。
㈣、綜上所述，原判決駁回上訴人在原審之訴，並無上訴人主張
    之違背法令情事。上訴論旨，指摘原判決違背法令，求予廢
    棄，為無理由，應予駁回。
六、據上論結，本件上訴為無理由。依行政訴訟法第255條第1項
    、第98條第1項前段、第104條、民事訴訟法第85條第1項前
    段，判決如主文。
中　　華　　民　　國　　111 　年　　5 　　月　　19　　日
                    最高行政法院第二庭
                        審判長法官  帥　嘉　寶　
                              法官　鄭　小　康
                              法官　李　玉　卿
                              法官　洪  慕  芳
                              法官　林　玫　君

以  上  正  本  證  明  與  原  本  無  異
中　　華　　民　　國　　111 　年　　5 　　月　　19　　日
　　　　　　　　　　　　　　　書記官　邱  鈺  萍